臺灣高等法院刑事判決　　　　　　　 94年度上更(二)字第8號
上　訴　人
即　被　告　甲○○
選任辯護人　劉大新律師
上列上訴人因毒品危害防制條例等案件，不服臺灣板橋地方法院
87年度訴字第1178號，中華民國89年11月17日第一審判決（起訴
案號：臺灣板橋地方法院檢察署87年度偵緝字第167 號、87年度
偵字第2417、5592號）提起上訴，經最高法院第二次發回更審，
本院判決如下：
    主  文
原判決關於甲○○連續非法販賣化學合成麻醉藥品罪暨定執行刑
部分撤銷。
甲○○被訴連續非法販賣化學合成麻醉藥品罪部分無罪。
    理  由
一、公訴意旨以：被告甲○○基於概括犯意，意圖營利，以呼叫
    器0000000 及行動電話0000000000號作為買賣安非他命之聯
    絡工具，自85年12月16日上午11時許起，迄87年1 月中旬止
    ，在台北市○○○路○ 段38巷2 之6 號1 樓，台北縣新店市
    ○○路24號4 樓等地，連續非法販賣安非他命予綽號「豬哥
    」、「小依」、黎振東等人，嗣於85年12月17日晚上9時許
    ，黎振東在台北市○○○路與重慶北路口前為警查獲，黎振
    東為配合警方查緝上游供貨者，乃電話聯繫甲○○，佯稱欲
    購買安非他命，甲○○乃依約於同年12月18日1時許，攜帶
    安非他命2小包（淨重4.90公克）至約定地點台北市○○街
    與市○○道口之東興保齡球館前準備交貨之際，為警查獲，
    因認被告涉有麻醉藥品管理條例第13條之1第2款第1款之非
    法販賣安非他命罪嫌（即現行毒品危害防制條例第4條第2項
    之罪嫌）。
二、訊據上訴人即被告甲○○堅決否認有何販賣安非他命之犯行
    ，堅稱：伊未曾販賣安非他命予他人，案發當天到東興保齡
    球館打球，並非接到黎振東之電話，且查獲之安非他命係供
    自己施用，並非供販賣之用等語。按「認定犯罪事實應依證
    據，為刑事訴訟法所明定，故被告否認犯罪事實所持之辯解
    ，縱屬不能成立，仍非有積極證據足以證明其犯罪行為，不
    能遽為有罪之認定」，「刑事訴訟法第161條已於民國91年2
    月8日修正公布，其第1項規定：檢察官就被告犯罪事實，應
    負舉證責任，並指出證明之方法。因此，檢察官對於起訴之
    犯罪事實，應負提出證據及說服之實質舉證責任。倘其所提
    出之證據，不足為被告有罪之積極證明，或其指出證明之方
    法，無從說服法院以形成被告有罪之心證，基於無罪推定之
    原則，自應為被告無罪判決之諭知。本件原審審判時，修正
    之刑事訴訟法關於舉證責任之規定，已經公布施行，檢察官
    仍未提出適合於證明犯罪事實之積極證據，並說明其證據方
    法與待證事實之關係；原審對於卷內訴訟資料，復已逐一剖
    析，參互審酌，仍無從獲得有罪之心證，因而維持第一審諭
    知無罪之判決，於法洵無違誤」，最高法院著有30年上字第
    18 31號、92年台上字第128號判例可參，經查：
  (一)公訴人起訴指被告販賣安非他命予「豬哥」、「小依」等人
    ，無非以被告之自白為據，查被告於警訊中自白「（你有無
    販賣安非他命供他人吸食？共幾次？）我有幫綽號『豬哥』
    、『小依』等人調安非他命供他們吸食，每次都是以新台幣
    10000元幫他們調安非他命4公克，多少次我已不記得了」（
    見偵查卷6，4頁），嗣於偵查中自白：「（何時販賣安非他
    命？）沒有賣，我只幫人家打電話幫忙『豬哥』向『小腳』
    調安非他命，87年1月初在我家幫『豬哥』叩機，我沒拿『
    豬哥』的錢，也沒有拿安非他命給『豬哥』（筆錄誤為小腳
    ），是他們自己去聯絡，我沒有幫忙安非他命之買賣」（見
    偵查卷6，51頁），由以上被告之自白，雖被告曾經自白幫
    忙『豬哥』、『小依』調安非他命云云，然遍查全卷均無『
    豬哥』、『小依』之人可供查證，自不能以被告該項自白，
    遽認被告曾販賣安非他命予『豬哥』、『小依』2人。
  (二)警方於87年1 月26日另查獲薛鳳雁施用安非他命，薛鳳雁於
    警訊中供述：「（妳所吸食安非他命是向何人購買？）我是
    向綽號『雙雙』女子，真實姓名甲○○及黃淼琪2 人購買」
    （見偵查卷5 ，17頁），然薛鳳雁於87年3 月23日復因施用
    安非他命為警查獲，於警訊中，警方詢問安非他命向何人購
    買？多少價格？薛鳳雁竟稱：「至於向何人購買，我不記得
    」（見偵查卷8 ，2 頁），短短2 個月間，薛鳳雁之供述即
    有不同。薛鳳雁於第1 次為警查獲後移送檢察官偵查時，檢
    察官訊以：是否向黃淼琪、甲○○購買安非他命，薛鳳雁稱
    「沒有」，「我是跟『小不點』拿的，0000000000代號33」
    ，「（警訊稱向甲○○、薛鳳雁購買？）因警方找不到小不
    點，把我們隔離說他們說我販賣，筆錄我只看1 部分」（見
    偵查卷5 ，45頁、136 頁），故薛鳳雁於偵查中即否認警訊
    中所言，稱未曾向被告購買安非他命。嗣於原審中，薛鳳雁
    稱：「（安非他命何處取得？）向小不點買的，女的，約20
    幾歲」，「（是否向甲○○買過？）沒有」（見原審卷2 ，
    61頁），可見薛鳳雁於原審調查時，亦否認向被告購買安非
    他命，同時被告亦否認曾經販賣安非他命予薛鳳雁，此外，
    此部分亦無其他之佐證可資證明，自不能僅憑薛鳳雁前後不
    符之供述，逕認被告曾經販賣安非他命予薛鳳雁。
  (三)又與被告一同被薛鳳雁指為共同販賣安非他命之黃淼琪於警
    訊中指稱被告販賣安非他命，黃淼琪稱：「（甲○○如何販
    賣安非他命？每小包多少錢？）甲○○販賣安非他命以尋易
    ＡＢＣＡＬＬ連絡，再約不特定地點交易，每小包新台幣3
    000元至5000元」，「（甲○○販賣安非他命給何人？）甲
    ○○販賣安非他命給不特定人」（見偵查卷5，10頁），惟
    黃淼琪於移送檢察官偵查後，即否認被告有販賣安非他命之
    犯行，供稱：「（是否甲○○出售安非他命？）沒有」，「
    （警訊稱有？）沒有」（見偵查卷5，44頁），於警訊中，
    黃淼琪所言至為抽象，指被告之販賣行為，地點不特定，對
    象亦不特定，於檢察官偵查中即否認此等供述，由此亦難認
    其中所言可信，不能採為被告甲○○犯罪之證據。
  (四)公訴人起訴另指被告販賣安非他命予黎振東，係以證人黎振
    東之指述為憑。經查：
  １、被告甲○○於85年12月18為警查獲後，證人黎振東於警訊
      中固指稱：「（你所吸食的安非他命是向誰購得？購得幾
      次？）是甲○○提供給我，每人交易有2000或3000不一定
      ，買過3次」（見偵查卷1，12頁背面），於偵查中，證人
      黎振東稱：「（你們2人在警訊互相指證販安？）不是，
      我身上有塑膠袋、玻璃管，警方要我說販安之人，正好楊
      夫妻過來與我打招呼，警方就帶他們至警局，而要我說楊
      販安，可是我是向綽號『光明』之人買的」（見偵查卷1
      ，23頁背面）、「（何時、地跟甲○○買安非他命？）我
      沒跟她買過。我都跟1位綽號『光明』的買的，他常會來
      台北」（見偵查卷1，33頁背面）。故證人黎振東於警方
      查獲後固一度指稱被告販賣安非他命予伊，但隨後於檢察
      官偵查中即否認其事，前後供述不相一致，證人黎振東指
      陳向被告購買安非他命，是否真實，即非無疑。經本院質
      以為何說向被告買過3次，證人黎振東稱因被告曾說我有
      賣安（非他命）給他，我才講被告賣安（非他命）給我云
      云（上訴卷第86頁），而查85年12月17日晚被告甲○○及
      黎振東經警臨檢盤查涉有販賣安非他命時，被告於警訊供
      陳向黎振東購買安非他命，旋訊問黎振東則否認有賣安非
      他命予被告甲○○（偵字第32號卷第13、14、15頁），黎
      振東復於原審供陳之前與甲○○共同販賣被判5年6月，目
      前在執行中等情無訛（原審卷2第89頁），是證人黎振東
      之警訊及偵審中之陳述有異，肇因先前被告甲○○亦曾指
      認其販賣毒品，難以釋懷，始為警方所用，證人黎振東於
      警訊之可信度低，自不能容許為被告犯罪之證據。
  ２、其後在87年4 月21日，檢察官另案偵查被告毒品案件時，
      提訊黎振東，黎振東證稱：「（如何查到甲○○？）被查
      獲後，警察拿20000元要調上手，我就打電話給甲○○，
      說要向買20000元安毒，約在保齡球館碰面，在保齡球館
      就被查獲」，「（楊女有賣安非他命？）我不知道，但我
      看過她吸食，所以打電話向她調貨」，「（你向楊女調多
      少安毒？）20000元或10000元我記不清楚，我只打第1通
      電話後，其他都是警察假裝買主與她接洽」（見偵查卷5
      ，138頁），於89年4月18日在原審調查時，黎振東稱：「
      （85年12月18日有無至台北市東興保齡球館？）是警察帶
      我去的」，「（為何帶你去？）因我電話本裡面有甲○○
      的電話，警察就叫我約她出來，到現場時我在車上，警察
      有3、4個至球館，有將甲○○帶回警局」，「（有無與甲
      ○○在東興保齡球館見面？）沒有」（見原審卷2，80 頁
      背面），於本院前審調查時，黎振東稱：「（你有無在警
      局內打電話？）我沒有在警察局內打，是警察拿手機給我
      ，我就隨便打，我沒有約任何人」（見本院上訴卷90頁）
      ，由以上黎振東所言觀之，前後復不一致，黎振東是否曾
      經為配合警方調查販賣安非他命之人，而打電話給被告「
      言明」要購買安非他命一節，並不明確，而黎振東縱然確
      有打電話予被告，但其交談之內容為何？由以上黎振東之
      供述內容亦無從認定。
  ３、在85年12月18日查獲被告之警員蔡富國於本院前審傳喚出
      庭作證時，就前述使黎振東打電話約向被告購買安非他命
      一節，證稱：「（你是先查到黎，然後叫他聯絡上游？）
      在黎身上查到吸食器，黎說吸食器是被告的。黎說過東西
      都是向被告買的。我們在現場埋伏時，是黎跟我們指認，
      那個女的就是被告。我們逮捕時是在黎指認時就逮捕」，
      「（黎是否有打電話叫被告拿安過來，在那裡見面等？）
      黎的電話內容我不記得了」，「（為何叫黎打電話？）因
      黎說過東西是跟被告拿的」（見上訴卷87頁），依證人蔡
      富國所證述之內容觀之，警方是基於黎振東指證向被告購
      買安非他命，才使黎振東打電話予被告，然打電話之內容
      所談是何事？證人已經不復記憶，則究竟黎振東打電話與
      被告甲○○，有無在交易之種類、重量、價金達成合致之
      意思實有疑問。
  ４、被告於85年12月18日為警方時，身上攜帶安非他命2 小包
      ，其中1包毛重4.85公克，淨重4.37公克，另1包毛重0.
      81 公克，淨重0.53公克，此有內政部警政署刑事警察局
      鑑驗通知書1紙在偵查卷可稽（見偵查卷1，47頁），2包
      安非他命毒品之數量不多，且其中1包僅餘0.53公克，已
      經近施用完畢，是被告辯稱：此等安非他命均其自己施用
      ，並非用以販賣，因1包已經快用完，所以另帶1包等語，
      尚非無據。況被告自82年間起，即屢因施用毒品犯罪，有
      本院被告全國前案紀錄表在卷可考，核被告上開所辯與查
      獲2包毒品所表徵之數量相符，而合計之重量若與其施用
      之頻繁對照，其隨身攜帶4.90公克安非他命，亦非過重。
  ５、又被告固曾於警訊中自承：「（你今日一時為何至東興街
      ？做什麼？）我是與黎挀東約在那裡見面，因黎挀東叫我
      幫他調安非他命10000元」（見偵查卷1，15頁），姑不論
      被告嗣後否認此一供述，惟查被告身上僅查獲安非他命2
      包，其中1包毛重4.85公克，淨重4.33公克，另1包毛重
      0.81 公克，淨重0.53公克，數量並不多，如此之安非他
      命價值如何？依黎振東於本院前審稱：「1公克有500也有
      1000」（見上訴卷89九頁），則被告身上所攜帶之安非他
      命縱以每1公克新台幣1000元計算，亦不值10000元，是此
      客觀之事證，亦不能佐證其所言屬實。
  ６、由以上所述，黎振東所言前後不相一致，而其所言曾經打
      電話給被告一節，所言亦有不同，然黎挀東縱使有打電話
      給被告，但其交談之內容為何？曾否言及向被告購買安非
      他命等情，並無積極之證據證明，況依證人蔡富國所言，
      被告一出現警方即根據黎振東之指認而加以逮捕，此與黎
      振東所言未曾與被告見面一節相符，則在主觀上被告是否
      接獲黎振東要購買安非他命之電話而前往東興保齡球館一
      節不明，即在客觀上被告亦無與黎振東交易毒品之事實存
      在。故本院認難僅憑上黎振東前後不符之指述，遽認被告
      曾經販賣安非他命予黎振東。
　７、再證人黎振東於台北市○○○路與重慶北路口為臨檢查獲
  　　車上有玻璃管、塑膠帶等物，遂向警方坦承有吸食安非他
　    命，且為配合警方查緝上游而聯繫甲○○等情，雖據證人
      黎振東指述如上，證人即承辦員警蔡富國就此並未爭執，
      則有進步澄清之必要者，乃被告甲○○究竟有無販賣毒品
      之故意或曾有販賣之事實，良以偵查技術上所謂之”釣魚
      ”與”陷害教唆”畢竟有所不同，若不能證明被告有犯罪
      之故意（本件公訴人起訴被告販賣毒品予”豬哥”、”小
      依”等部分均不能證明犯行），縱認黎振東與甲○○就此
      部分買賣有進行接洽或交易，亦因被告原不具犯罪故意，
      純因員警與黎振東相互配合設計，始令被告萌生犯意，其
      手段不僅逾越偵查犯罪之必要程度，於公共利益之經濟亦
      無意義，此部分黎振東所陳之證據資料，應不具證據能力
      。
四、原審未予詳查，遽認被告有販賣安非他命毒品予「豬哥」、
    「小依」、黎振東等人，尚有未洽，被告上訴否認犯罪，指
    摘原判決不當非無理由，應由本院撤銷原判決關於被告被訴
    連續非法販賣化學合成麻醉藥品罪及定執行刑部分，並就上
    開被訴連續非法販賣化學合成麻醉藥品部分撤銷，為被告無
    罪之諭知。
據上論斷，應依刑事訴訟法第369 條第1 項前段、第364 條、第
301條第1 項，判決如主文。
本案經檢察官張啟彬到庭執行職務。
中　　華　　民　　國　　94　　年　　3 　　月 　　9  　日
                  刑事第六庭審判長法  官  許國宏
　　　　　　　　　　　　    　　　法　官　林銓正
　　　　　 　 　　　　　　　　　　法　官　洪光燦
以上正本證明與原本無異。
檢察官如不服本判決，應於收受送達後10日內向本院提出上訴書
狀，其未敘述上訴之理由者並得於提起上訴後10日內向本院補提
理由書（均須按他造當事人之人數附繕本）。
　　　                            書記官　陳玉嬋
中　　華　　民　　國　　94　　年　　3 　　月　　10　　日
